臺灣高等法院高雄分院刑事判決　　　　95年度上訴字第2196號
上　訴　人　臺灣高雄地方法院檢察署檢察官
被　　　告　甲○○
上列上訴人因被告違反毒品危害防制條例案件，不服臺灣高雄地
方法院95年度訴字第2212號中華民國95年11月13日第一審判決（
起訴案號：臺灣高雄地方法院檢察署95年度毒偵字第2919號；移
送併案案號：95年度毒偵字第4697號），提起上訴，本院判決如
下：
     主  文
上訴駁回。
     事  實
一、甲○○前於民國93年間，因施用毒品案件，經台灣高雄地方
    法院以93年度毒聲字第2066號裁定送觀察、勒戒後，認有繼
    續施用毒品之傾向，再經同法院以94年度毒聲字第528 號裁
    定令入戒治處所施以強制戒治，嗣於94年10月26日執行完畢
    出所，嗣經臺灣高雄地方法院檢察署檢察官於94年11月1 日
    以94年度戒毒偵字第589 號不起訴處分確定。詎甲○○仍不
    知戒絕毒癮，明知海洛因係毒品危害防制條例第2 條第2 項
    第1 款所明定之第一級毒品，不得持有及施用，仍於前述強
    制戒治執行完畢釋放後5 年內，復基於施用第一級毒品海洛
    因之概括犯意，自95年1 月17日上午起至同年4 月6 日中午
    止，以每日平均施用2 次之頻率，連續在高雄縣鳳山市○○
    街2 號7 樓之4 及高雄市○○區○○街291 巷21弄3 號等地
    ，以將海洛因摻入針筒後注射之方式，施用第一級毒品海洛
    因多次。嗣分別於：(一)95年1 月17日13時20分許，為警在高
    雄縣鳳山市○○街2 號7 樓之4 查獲。(二)同年4 月6 日17時
    許，為警在高雄市○○區○○街291 巷21弄31號查獲。且均
    分別採集甲○○之尿液送驗後呈嗎啡陽性反應，始知上情。
二、案經海岸巡防總局南部地區巡防局移送、高雄市政府警察局
    三民第二分局報請臺灣高雄地方法院檢察署檢察官偵查起訴
    及移送併案審理。
    理  由
一、上揭連續施用第一級毒品海洛因之事實業據被告於本院審理
    時供承不諱，而被告於95年1 月17日、同年4 月6 日採集之
    尿液送驗結果，均呈現嗎啡陽性反應，有高雄市立凱旋醫院
    濫用藥物尿液檢驗報告2 份在卷可憑，足見被告之前開自白
    核與事實相符，自可採為論罪科刑之依據。再者，被告曾因
    施用毒品案件，經原審法院以93年度毒聲字第2066號裁定送
    觀察、勒戒後，認有繼續施用毒品之傾向，再經同法院以94
    年度毒聲字第528 號裁定令入戒治處所施以強制戒治，嗣於
    94 年10 月26日執行完畢出所，嗣經臺灣高雄地方法院檢察
    署檢察官於94年11月1 日以94年度戒毒偵字第589 號不起訴
    處分確定等情，有臺灣高等法院被告前案紀錄表附卷可參。
    綜上所述，被告於強制戒治執行完畢後，5 年內再犯毒品危
    害防制條例第10條第1 項之罪，應堪認定。
二、查被告行為後，如附表所示之相關法律業經變更，並於95
    年7 月1 日施行，玆經整體比較結果，裁判時法並未較為有
    利，從而依刑法第2 條第1 項規定，自應適用行為時法，亦
    即修正前法（至毒品危害防制條例則未經變更；另刑法第11
    條雖亦有文字修正，惟無涉行為可罰性之變動，是並無新舊
    法變更及比較適用問題，而應直接適用裁判時法），合先敘
    明。
三、核被告所為，係犯毒品危害防制條例第10條第1 項之施用第
    一級毒品罪。被告持有第一級毒品進而施用，其持有之低度
    行為，應為施用之高度行為吸收，不另論罪。被告先後多次
    施用第一級毒品犯行，時間緊接，觸犯構成要件相同之罪，
    顯係基於概括犯意為之，為連續犯，爰依修正前刑法第56條
    之規定，以一罪論，並加重其刑。公訴人雖僅就被告95年1
    月17日13時20分許回溯24小時內某時施用第一級毒品之犯行
    提起公訴，然被告之其餘犯罪事實與前揭經起訴並由本院論
    罪科刑部分有連續犯之裁判上一罪關係，已如前述，依審判
    不可分原則，其餘犯罪事實亦為起訴效力所及，本院自得併
    予審理，附此敘明。
四、原審因依毒品危害防制條例第10條第1 項之規定，並審酌被
    告前因違反毒品危害防制條例案件，經送觀察、勒戒及強制
    戒治後，仍未能徹底戒絕毒品，再犯本件施用毒品罪，顯見
    其無戒毒悔改之意，惟念其施用毒品，乃戕害一己之身體健
    康，所為尚未害及他人，及犯後坦承犯行等一切情狀，量處
    被告有期徒刑1 年。本院認原判決認事用法均無違誤，量刑
    亦稱妥當。
五、檢察官上訴意旨主張被告另於95年10月7 日有施用第一級毒
    品犯行，上開施用毒品行為具有集合犯之關係，屬於實質上
    一罪，依審判不可分原則，請求併予審判等語。惟刑法第56
    條連續犯之規定，雖業於94年2 月2 日修正公布刪除，並於
    95 年7月1 日施行，然連續犯規定之廢除，乃係法律規範評
    價機制之變更，廢除法律規範前，連續犯之「數個可獨立數
    次地充足犯罪構成要件的複數行為」本質並不因法律規範變
    更而質變，亦即廢除法律規範前之行為事實，本即可獨立數
    次地充足犯罪構成要件之複數行為，在廢除法律規範後，仍
    然是可獨立數次地充足犯罪構成要件之複數行為，不會因法
    律變更（連續規定廢除，單一行為評價機制關閉）而跟著質
    變為單一行為，故連續犯廢除後，連續犯之「法律規範基礎
    」已不存在，複數行為即應回歸數罪併罰之法律評價機制。
    是本件檢官上訴併案之施用毒品部分與前前揭論罪科刑之施
    用毒品犯行應間並無實質上一罪關係，自非起訴效力所及，
    檢察官之上訴並無理由，應予駁回。向本院併案部分（95年
    毒偵字第8554號）應卷退檢察官另為適法之處理。
據上論斷，應依刑事訴訟法第368條，判決如主文。
本案經檢察官張其主到庭執行職務。
中　　華　　民　　國　　96　　年　　1 　　月　　31　　日
                  刑事第一庭    審判長法官　郭雅美
                                      法官　張意聰
                                      法官　莊崑山
以上正本證明與原本無異。
如不服本判決應於收受本判決後10日內向本院提出上訴書狀，其
未敘述上訴理由者，並得於提起上訴後10日內向本院補提理由書
狀（均須按他造當事人之人數附繕本）「切勿逕送上級法院」。
中　　華　　民　　國　　96　　年　　1 　　月　　31　　日
        　　　　　　　　　　　　　　書記官　邱麗莉
┌───────────────────────────────────────────────┐
│附表：                                                                                        │
├──────┬─────────────┬─────────────┬───────┬────┤
│相關變更條文│行為時法（下稱舊法）之內容│裁判時法（下稱新法）之內容│比  較  理  由│備    註│
├──────┼─────────────┼─────────────┼───────┼────┤
│ 【連續犯】 │第56條：連續數行為而犯同一│（刪除）                  │新法刪除連續犯│被告先後│
│            │之罪名者，以一罪論。但得加│                          │之規定。      │多次之犯│
│            │重其刑至2 分之1 。        │                          │              │行，依新│
│            │                          │                          │              │法須分論│
│            │                          │                          │              │併罰，依│
│            │                          │                          │              │舊法則僅│
│            │                          │                          │              │論一罪，│
│            │                          │                          │              │是舊法有│
│            │                          │                          │              │利。    │
└──────┴─────────────┴─────────────┴───────┴────┘
附錄本判決論罪科刑法條：
毒品危害防制條例第10條
施用第一級毒品者，處 6 月以上 5 年以下有期徒刑。
